【裁判字號】    99,交聲,608
【裁判日期】    990629
【裁判案由】    聲明異議
【裁判全文】
臺灣臺南地方法院交通事件裁定         99年度交聲字第608號
移送機關    交通部公路總局嘉義區監理所麻豆監理站
異議人即
受處分人    甲○○
上列異議人即受處分人因違反道路交通管理處罰條例案件，對於
交通部公路總局嘉義區監理所麻豆監理站民國99年5月17日所為
之裁決處分（處分案號：麻監裁罰字第裁75-M00000000號）聲明
異議，本院裁定如下：
    主    文
異議駁回。
    理    由
一、原處分意旨略以：異議人即受處分人甲○○（下稱異議人）
    駕駛車牌號碼1406-TL號自用一般小客車，於民國99年1月14
    日17時50分許，沿臺南縣西港鄉○○○○○路由北往南方向行
    駛，途經臺南縣西港鄉○○村○○○○○路126.9公里與南34
    線公路交岔路口左轉時，因轉彎車未讓直行車先行，致與
    沿臺南縣西港鄉○○○○○路由南往北方向駛來，由蔡進安所
    騎駛車牌號碼H6C-353號之普通重型機車發生碰撞而肇事，
    致蔡進安人車倒地，並受有右膝及右足挫傷擦傷之傷害，經
    臺南縣警察局佳里分局警員據報到場處理並製單舉發，嗣經
    移送機關即交通部公路總局嘉義區監理所麻豆監理站（下稱
    原處分機關）以其違規事證明確，依道路交通管理處罰條例
    第48條第1項第6款、第63條第1項第1款（原處分漏載第1
    項第1款）及違反道路交通管理事件統一裁罰基準表之規定
    ，裁處異議人罰鍰新臺幣（下同）900元，並記違規點數1點
    ，及依同條例第61條第3項之規定，記違規點數3點，共計
    4點等語。
二、異議意旨略以：異議人確定在對方不超速或不搶黃燈下，本
    事故絕不會發生，異議人車子當時已轉向完畢，三分之二已
    進入巷子內，撞擊點是在後乘客位置，為此聲明異議，請求
    撤銷原處分等語。
三、按汽車行駛至交岔路口時，轉彎車應讓直行車先行，道路交
    通安全規則第102條第1項第7款定有明文。次按汽車駕駛人
    轉彎時，有轉彎車不讓直行車先行者，處600元以上1,800元
    以下罰鍰，並記違規點數1點；又汽車駕駛人，駕駛汽車違
    反道路交通安全規則、第33條之管制規則，因而肇事致人受
    傷者，記違規點數3點；致人重傷者，吊扣其駕駛執照3個月
    至6個月，道路交通管理處罰條例第48條第1項第6款、第63
    條第1項第1款、第61條第3項亦分別規定甚明。
四、經查：
  (一)異議人於上開時、地，駕駛車牌號碼1406-TL號自用小客車
    ，於左轉彎時與蔡進安所騎乘之車牌號碼H6C-353號普通重
    型機車發生碰撞，致蔡進安人車倒地並受有如前所述之傷害
    ，經臺南縣警察局佳里分局警員據報到場處理並製單舉發，
    嗣經原處分機關對異議人裁處如前所述之裁罰等情，有臺南
    縣警察局99年4月1日南縣警交字第M00000000號舉發違反道
    路交通管理事件通知單、原處分機關99年5月17日麻監裁罰
    字第裁75-M00000000號裁決書、異議人及蔡進安之警詢筆錄
    、臺南縣警察局道路交通事故初步分析研判表及道路交通事
    故現場圖等件附卷可稽，並為異議人所不爭執，是此部分事
    實堪以認定。
  (二)異議人雖以其所駕車輛於當時已轉向完畢，三分之二已進入
    巷子等語置辯，惟查，道路交通安全規則第102條第1項第6
    款於95年6月30日修正前固規定：「轉彎車應讓直行車先行
    。但直行車尚未進入交岔路口，而轉彎車已達中心處開始轉
    彎，直行車應讓轉彎車先行。」，嗣修正後改列為同條項第
    7款，並刪除但書規定，而明定：「轉彎車應讓直行車先行
    。」，故可知道路交通安全規則於95年6月30日修法後，就
    路權之歸屬已不再因個案轉彎車是否先到達中心處開始轉彎
    而生差異，以免駕駛人競相爭道而頻生事故，並減少事故發
    生後認定已否通過中心處之實務困難。因此，本件異議人駕
    駛自用一般小客車縱已通過交岔路口中心處而左轉進入對向
    車道範圍內，然在完成轉彎動作進入直行車道前，依現行法
    令之規定，異議人仍負有禮讓直行車之義務，亦即異議人在
    轉彎前，應確定已保持相當安全距離，且無與前後方直行車
    輛發生碰撞之虞後，始得轉彎。是原處分機關認異議人在未
    確定與前後方直行車輛無發生碰撞之虞，即行左轉，致第三
    人蔡進安煞避不及而撞擊異議人駕駛之車輛，顯有轉彎車未
    讓直行車先行之違規行為，且該違規行為並致蔡進安受傷而
    據以裁罰，於法並無不合，異議人此部分之辯詞，應無理由
    。
  (三)至異議人認對方如不超速或不搶黃燈，就不會發生本件交通
    事故等語，惟第三人蔡進安縱有異議人所稱之超速或搶黃燈
    之行為，然此核係蔡進安應否就本件車禍擔負肇事責任暨比
    例之問題，尚無解免異議人轉彎車未讓直行車先行之注意義
    務，是異議人此部分之主張，尚無可採。
五、綜上所述，異議人於前揭時、地，既有轉彎車未讓直行車
    先行、違反道路交通安全規則肇事致人受傷之情形，則原
    處分機關依據道路交通管理處罰條例第48條第1項第6款、
    第63條第1項第1款（原處分漏載第1項第1款）及違反道路交
    通管理事件統一裁罰基準表之規定，裁處異議人罰鍰900元
    ，並記違規點數1點，暨依同條例第61條第3項規定，記違
    規點數3點，合計4點之處分，於法核無違誤。本件異議為無
    理由，應予駁回。
六、據上論斷，應依道路交通管理處罰條例第87條第2項、道路
    交通案件處理辦法第19條，裁定如主文。
中    華    民    國    99    年    6     月    29    日
                        交通法庭  法  官 張家瑛
以上正本證明與原本無異。
如不服本裁定，應於收受送達後5日內向本院提出抗告狀。（應
附繕本）
                                  書記官 李淑惠
中    華    民    國    99    年    6     月    30    日

司法院資訊處製作；財團法人民間司法改革基金會備份。
